【裁判字號】    89,自,316
【裁判日期】    900425
【裁判案由】    竊盜
【裁判全文】
台灣台北地方法院刑事判決                          八十九年度自字第三一六號
    自  訴  人  印工場印刷事業有限公司  設台北市○○路○段七五巷十八號一樓
    代  表  人  乙○○
    被      告  丙○○
    選任辯護人  潘永芳
右列被告因竊盜案件，經自訴人提起自訴，本院判決如左：
    主  文
丙○○無罪。
    理  由
一、自訴意旨略以：緣自訴人印工場印刷事業有限公司（以下簡稱印工場公司）與被
    告丙○○經營之演色印刷事業有限公司（以下簡稱演色公司）共六家廠商於民國
    八十八年十月二日共同參加景美女中所舉辦畢業紀念冊廠商說明會，經抽籤決定
    順序後，各廠商依號次分進入會議室對該校做提案報告，自訴人為期獲得承攬之
    機會，於說明會時提出簡章及企劃報告書等重要機密資料供該校參考，經學生投
    票結果選出入圍三家廠商為自訴人、被告經營之演色公司及羚傑企業有限公司（
    以下簡稱羚傑公司），嗣後學生與未入圍廠商先行離去，留下入圍三家廠商與該
    校代表洽商第二波規格標事宜，詎被告竟趁說明會結束混亂之際，將自訴人之簡
    章及企劃報告書竊走，並置入其所帶之紙帶中，嗣經自訴人之員工即自訴代理人
    張逸東向景美女中訓導處方淑芬組長反應上情，被告始將竊取之資料自其紙袋中
    取出，因認被告涉有竊盜罪嫌云云。
二、按犯罪事實應依證據認定之，無證據不得推定其犯罪事實。又不能證明被告犯罪
    者，應諭知無罪之判決，刑事訴訟法第一百五十四條、第三百零一條第一項分別
    定有明文。又事實之認定，應憑證據，如未能發現相當證據，或證據不足以證明
    ，自不能以推測或擬制之方法，為裁判基礎。又自訴人之自訴，係以使被告受刑
    事訴追為目的，是其陳述是否與事實相符，仍應調查其他證據以資審認（最高法
    院四十年臺上字第八六號、五十二年臺上字第一三００號判例參照）。
三、次按刑法第三百二十條第一項之竊盜罪，係以意圖為自己或第三人不法之所有，
    而竊取他人之動產，為構成要件，故除須有竊取他人財物之行為外，尚以行為人
    有為自己或第三人不法所有意圖之主觀違法要件，始足當之，苟無竊盜之犯意，
    縱有誤取他人財物之行為，亦不構成竊盜罪（最高法院八十二年度台上字第一八
    二九號判決參照）。訊據被告丙○○堅決否認其有竊盜犯行，辯稱：其係在景美
    女中同學投票完進去的時候在會議室後面的桌子拿的，而其等之習慣會在會後幫
    忙整理現場，其以為是自訴人不要的東西，才與自己的文件夾帶收入袋子內，其
    係聽到張逸東說他東西不見了，隨即從袋子拿出來翻才看到有夾帶自訴人的文件
    在裡面。當時每個廠商只有三分鐘作說明，應該沒有時間去回收，其亦帶型錄、
    作品、企劃書等文件，企劃書並未回收，是通用版，自訴人的企劃書有很多的空
    格，沒有寫時間點，沒有寫出細節，而且還有第二波競標，事後才比價格，其會
    後均會禮貌性的回復原狀，自訴人提出遺失東西其即趕快找自己袋子裡的資料發
    現有他們的東西就還他，本件純屬誤會等語，經查：
    （一）自訴人指稱被告曾將自訴人之企劃書、型錄置於其支配管領下之事實，業
          據被告坦承不諱，並據證人甲○○、丁○○到庭指證其確曾看到被告自袋
          子內取出自訴人之企劃書、型錄等語明確（見本院九十年四月十一日審理
          筆錄），且有自訴人提出之企劃書、型錄在卷可參，則被告曾有拿取自訴
          人前揭物品之事實，應可認定。
    （二）被告自訴人之企劃報告、型錄之物品，雖經證人甲○○到庭證稱該份企劃
          報告係具有財產上之價值（見前揭筆錄），惟被告係於景美女中學生投票
          結束後入場，而在會場後面的桌上一疊文件中取得該份文件之事實，業據
          證人即自訴人之職員丁○○到庭證述：其是最後一家說明，其請大家看完
          以後就收回，因為學生說來不及，就直接投票，其等他們投票完後再進去
          收，其帶去二十四份，結果少了一疊，其發現一疊放在畢業紀念冊上在後
          面的桌上，但是數量不夠，其找張逸東稱企劃報告書有少，張逸東向學校
          說明，被告就主動拿出來，並說這又沒什麼等語明確（見前揭筆錄）。
    （三）證人即共同入圍之羚傑公司代表甲○○亦到庭證稱企劃書分為通用版及詳
          細版本，羚傑公司寄發給學生的為通用版本，不是細節的部分。三家廠商
          之畢業紀念冊均會留下給學校方面參考等語明確（見前揭筆錄），依被告
          經營之演色公司與羚傑公司均提供通用版本之企劃書給學生參考，不須回
          收，則通用版本之企劃書及供參考之型錄均非屬具有財產價值之商業機密
          ，而非竊盜罪之客體，應可認定。
    （四）自訴人所呈之企劃報告為影印之版本，內容中之時間進度並未加以記載，
          有該企劃報告在卷可參。按被告既係於該說明會結束後在會場後面夾雜於
          供學生參考之畢業紀念冊旁一疊文件之中取得自訴人之該份企劃報告，依
          自訴人所呈之企劃報告外觀及當時置放於現場之狀況，尚難立即辨別係屬
          具有財產價值之商業機密，且依被告於自訴代理人張逸東對外表示其資料
          有少，尚未查知係何人取走時，被告即主動將袋中之資料交出，並表示這
          又沒什麼，則其主觀上對其所持有之物並不具有財產上價值之認知，而無
          不法所有之意圖，應可認定，此外復查無其他積極證據足認被告有竊盜之
          犯意，則被告客觀上雖有拿取自訴人之企劃書、型錄等物，惟主觀上尚無
          為自己或第三人不法所有意圖，則其誤取自訴人之企劃書等資料，尚無竊
          盜之犯意，核與竊盜罪之構成要件不符，本件不能證明被告犯罪，依首開
          說明，自應為被告無罪之諭知。
據上論斷，應依刑事訴訟法第三百四十三條、第三百零一條第一項，判決如主文。
中      華      民      國    九十      年      四      月    二十五    日
                            臺灣臺北地方法院刑事第九庭
                                            法  官        沈君玲
右正本證明與原本無異。
如不服本判決，應於判決送達後十日內，向本院提出上訴狀。
                                            書記官        趙淑華
中      華      民      國    九十      年      五      月    二    日


司法院資訊處製作；財團法人民間司法改革基金會備份。
